臺灣花蓮地方法院民事判決　　　　　　　　　　　　　九十一年度婚字第三三三號
　　原　　　告　乙○○
　　被　　　告　甲○○
右列當事人間離婚事件，本院判決如左：
    主      文
准原告與被告離婚。
訴訟費用由被告負擔。
    事      實
甲、原告方面：
一、聲明：如主文所示。
二、陳述：
    兩造已結婚四十二年，現婚姻關係仍存續中，被告自結婚後即不負責任，從未養
    育六個兒女，家庭生活費全靠原告獨力賺錢支付，過去四十多年的房屋貸款，也
    都是原告自己繳清，且被告有家庭暴力習慣，經常藉故毆打原告成傷，原告這些
    年來為了家庭小孩均忍氣吞聲，不願張揚，但被告依然我行我素，動不動就藉故
    毆打原告，原告不得以乃在八十八年九月間某日搬離兩造住處，到花蓮市與原告
    之小女兒同住。查兩造分居迄今已經三年，被告幾未對原告有所噓寒問暖，甚至
    於九十一年七月七日又到原告住處找原告麻煩，並拿皮鞋毆打原告頭、臉部，致
    原告受傷，顯見兩造一見面就是大吵大鬧，根本毫無夫妻情分存在，被告對於兩
    造間之婚姻既無眷戀，亦無關懷，顯然兩造之婚姻基礎已嚴重破裂，難期日後恢
    復感情而共同維持圓滿生活，且可歸責於被告，為此依民法第一千零五十二條第
    二項規定訴請離婚。
三、證據：提出戶籍謄本、診斷證明書各一份為證，並聲請訊問證人張筑柔、張筱梃
    。
乙、被告方面：
一、聲明：請求駁回原告之訴。
二、陳述：
    我不要離婚，我承認我在九十一年七月七日有打過原告兩巴掌，以前的事我不想
    說了，我都忘記了，乾脆我死死算了。
    理      由
一、按夫妻之一方有民法第一千零五十二條第一項各款以外之重大事由，難以維持婚
    姻者，夫妻之一方得請求離婚。但其事由應由夫妻之一方負責者，僅他方得請求
    離婚，民法第一千零五十二條第二項定有明文。次按婚姻乃一男一女之兩性結合
    ，以組織家庭，共同生活為目的。我國民法親屬編第三節明定婚姻之普通效力，
    其中第一千零一條規定夫妻之同居義務，即在彰顯婚姻以組織家庭、共同生活為
    目的之本質。故如有足以破壞共同生活或難以維持共同生活之情事發生，允宜許
    其離婚以消滅婚姻關係。七十四年六月三日修正公布之民法親屬編，就裁判離婚
    之原因增設民法第一千零五十二條第二項規定：「有前項以外之重大事由，難以
    維持婚姻者，夫妻之一方得請求離婚。但其事由應由夫妻之一方負責者，僅他方
    得請求離婚。」，乃關於夫妻請求裁判離婚事由之概括規定，其目的在使夫妻請
    求裁判離婚之事由更富彈性，夫妻間如已發生難以維持婚姻之重大事由，縱不符
    同條第一項所列各款情形，仍得訴請離婚。又婚姻係以夫妻雙方情感為基礎，以
    共同生活為目的，夫妻間應本相互協力保持其共同生活之圓滿、安全及幸福，若
    此基礎不復存在，致夫妻無法共同生活，且無復合之可能，即應認有難以維持婚
    姻之重大事由存在。
二、本件原告主張兩造間有婚姻關係，現仍存續中，業據原告提出戶籍謄本一份附卷
    可證，且為被告所不爭執，此部分之事實堪信為實在。又原告主張兩造於婚後不
    久，被告即經常藉故毆打及辱罵原告，原告因再也受不了被告之毆打，乃於八十
    八年九月間某日搬離兩造住處，兩造分居迄今已經三年等情，業經證人即兩造之
    女張筑柔、張筱梃於本院九十一年十一月十二日言詞辯論時證稱「（問：爸爸媽
    媽婚姻狀況如何？有無親眼看過爸爸打媽媽？）答：父母間的爭吵，我是從小看
    到大，我看到媽媽被爸爸打，不是流血就是有瘀青，媽媽以前都沒有驗傷，媽媽
    是因為受不了爸爸的毆打，在八十八年九月間我帶媽媽到花蓮跟我居住，我媽媽
    和爸爸分居已經有三年多了，爸爸媽媽的感情很不好，兩人曾經來過法院告過離
    婚，但是不曉得法官為何沒有判離婚，我爸爸和媽媽從結婚就沒有牽過手，在我
    看起來他們根本就沒有夫妻感情存在，我媽媽都在忍受，九十一年七月七日那天
    剛好我出去，爸爸來我住處找媽媽，兩人發生爭吵，爸爸就打媽媽，我雖然沒有
    親眼看到，但是媽媽告訴我是爸爸來家裡把她打傷，媽媽就去驗傷」等語（證人
    張筑柔部分）、「我有看過爸爸打媽媽，都是媽媽出去工作，爸爸和媽媽個性不
    合，常常吵架，吵架時爸爸就會動手打媽媽，我都有親眼看過很多次，家裡的一
    切開銷都是媽媽負責，媽媽都是很早出去工作，我們的學費、生活費都是由媽媽
    負擔的。媽媽因為受不了爸爸的毆打，所以在八十八年九月間，我姐姐張筑柔才
    把媽媽帶到花蓮來居住，爸爸和媽媽已經分居三年多了」等語（證人張筱梃部分
    ），查證人張筑柔、張筱梃均為兩造之子女，衡情其等所為證言應無偏頗之理。
    此外，復有驗傷單一紙附卷可稽，堪信原告此部分主張事實亦為真實。查本件兩
    造分居迄今已經三年，更於本院開庭時互相指摘對方之不是，毫無和緩跡象，雙
    方裂痕更行加深，兩造即使勉強同住，亦難期其和睦共處，如此徒有夫妻之名而
    無夫妻之實，業與夫妻間應以共同生活為目的，本相互協力保持其共同生活之圓
    滿、安全及幸福之本質相悖。綜上以觀，堪認兩造感情已然破裂，婚姻基礎動搖
    ，顯無和諧之望，已構成婚姻難以維持之重大事由，且該事由應由被告一方負責
    ，揆諸首開說明，原告依民法第一千零五十二條第二項規定訴請離婚，於法並無
    不合，應予准許。
三、據上論結，原告之訴為有理由，依民事訴訟法第七十八條，判決如主文。
中　　　華　　　民　　　國　　九十一　　年　　 十一 　　月　　二十六　　日
                                臺灣花蓮地方法院家事法庭
                                    法　　官　林　國  泰
右正本証明與原本無異。
如對本判決不服，應於送達後廿日內，向本院提出上訴狀（應抄附繕本）。
